最　高　行　政　法　院　裁　定
                                     100年度裁字第2673號
上  訴  人　黃素玉
          　柯瑞峰
上  訴  人　柯建宏
上一上訴人
法定代理人　柯錫佳
          　黃素玉
上  訴  人　仲正企業股份有限公司
代　表　人　柯錫佳
共      同
訴訟代理人　蔡東泉　律師
被 上訴 人　內政部
代　表　人　江宜樺
上列當事人間都市計畫法事件，上訴人對於中華民國100年1月18
日臺北高等行政法院99年度訴字第2177號判決，提起上訴，本院
裁定如下：
　　主  文
上訴駁回。
上訴審訴訟費用由上訴人負擔。
　　理  由
一、按對於高等行政法院判決之上訴，非以其違背法令為理由，
    不得為之，行政訴訟法第242條定有明文。依同法第243條第
    1項規定，判決不適用法規或適用不當者，為違背法令；而
    判決有同條第2項所列各款情形之一者，為當然違背法令。
    是當事人對於高等行政法院判決上訴，如依行政訴訟法第24
    3條第1項規定，以高等行政法院判決有不適用法規或適用不
    當為理由時，其上訴狀或理由書應有具體之指摘，並揭示該
    法規之條項或其內容；若係成文法以外之法則，應揭示該法
    則之旨趣；倘為司法院解釋或本院之判例，則應揭示該判解
    之字號或其內容。如以行政訴訟法第243條第2項所列各款情
    形為理由時，其上訴狀或理由書，應揭示合於該條項各款之
    事實。上訴狀或理由書如未依此項方法表明，或其所表明者
    與上開法條規定不合時，即難認為已對高等行政法院判決之
    違背法令有具體之指摘，其上訴自難認為合法。
二、高雄市政府依都市計畫法第27條第1項第4款規定，辦理變更
    高雄市都市計畫主要計畫（配合交通部「臺鐵捷運化○○○
    市區○路地下化計畫」）案（第二階段：站區及站東），報
    經被上訴人核定（下稱原處分），由高雄市政府公告發布實
    施。上訴人不服，提起訴願以臺灣汽車客運股份有限公司自
    民國91年6月5日起標售土地，高雄市政府未曾告知該公司之
    土地已規劃辦理都市計畫變更，上訴人之法定代理人柯錫佳
    於95年8月10日標得高雄市○○區○○段74、74-2地號當時
    都市計畫商業區土地（下稱系爭土地）。高雄市政府未依被
    上訴人所屬都市計畫委員會另案第597次會議結論辦理市地
    重劃可行性評估；本件變更都市計畫主要計畫計畫書附錄9
    以被上訴人99年1月27日內授中辦地字第0990723720號函為
    高雄市第71期市地重劃區重劃計畫審核通過函，惟向被上訴
    人申請閱覽該市地重劃計畫書，被上訴人函復其尚未接獲高
    雄市政府正式函報該重劃區計畫書，被上訴人亦未曾核定等
    語，本件變更都市計畫係以造假資料通過審核。被上訴人所
    屬都市計畫委員會第702次及第720次會議決議重點，係使變
    更都市計畫後之車站專區內原私有土地能依市地重劃相關法
    令分配於該地區，被上訴人未予納入本件變更都市計畫主要
    計畫計畫書，作為高雄市政府擬定都市計畫細部計畫之準則
    。本件變更都市計畫主要計畫書及市地重劃計畫內容不詳，
    嗣後高雄市政府辦理市地重劃時，恐因政府機關違反誠信原
    則，將現在區位良好之系爭土地改分配到車站邊緣地區，嚴
    重影響其等權益，請將系爭土地自變更都市計畫範圍中剔除
    ，維持為商業用地；倘須將系爭土地納入變更都市計畫範圍
    時，應依被上訴人所屬都市計畫委員會第702次及第720次會
    議決議，於都市計畫主要計畫中載明系爭土地於市地重劃時
    能原址分配云云，遭決定駁回，遂提起行政訴訟，為原審判
    決駁回，而提起本件上訴。
三、上訴人上訴主張略以：上訴人依都市計畫法規定，於細部計
    畫擬定後，曾多次向高雄市政府提出意見，車專六之最小開
    發規模應維持被上訴人所屬都市計畫委員會第702次、第720
    次會議1,500平方公尺之決議，惟高雄市政府不採上訴人及
    都市計畫委員會決議，而改採最小開發規模面積為5,000平
    方公尺。依都市計畫法第19條第1項規定，高雄市政府將上
    訴人之不同意見，連同審議結果及主要計畫一併請被上訴人
    核定，既然被上訴人所屬都市計畫委員會已決議最小開發面
    積以1,500平方公尺為適當，自應依法加以核定，非僅建請
    高雄市政府考量而已，被上訴人自有怠惰違法之處。依據都
    市計畫法第15條第1項第4款規定，系爭計畫中土地之使用配
    置，為商業區或車站專業區或特定商業專用區之配置，自屬
    於主要計畫非細部計畫，又依被上訴人所屬都市計畫委員會
    第702次會議決議，同意增列劃設車專六範圍，然高雄市政
    府未以主要計畫，將系爭土地規劃為車專六，而係列為細部
    計畫，又未遵被上訴人所屬都市計畫委員會作成訂定最小開
    發規模為1,500平方公尺之決議，顯有違都市計畫法第15條
    第1項第4款及第20條第1項第2款之規定，被上訴人未依法糾
    正，於法亦有不合，原判決卻仍謂車專六之劃設為細部計畫
    ，非屬主要計畫，而屬高雄市政府之權責，有判決適用法規
    不當之違法。高雄市政府於其所屬之都市計畫委員會中，作
    成要上訴人及其他第三人遷離位於車站之精華土地，而以位
    於九如路、復興路及園道之土地，與上訴人及其他第三人交
    換，乃涉及人民重要財產權之限制使用，依司法院釋字第39
    0號解釋意旨，需有法律規定，若法律有授權以命令為補充
    規定，則授權之目的、內容、範圍均應具體明確，但高雄市
    政府都市計畫委員會僅依決議即作成此決定，被上訴人亦予
    以同意，自與法有違。原判決未審酌高雄市政府是否有法律
    依據、被上訴人認事用法是否適當，即謂合法，則原判決有
    適用法規不當之違法。次按被上訴人所屬都市計畫委員會第
    653次決議，有關本件市地重劃之程序，需高雄市政府提出
    土地所有權人之意願調查或協調情形、地政單位認可之可行
    性報告才可，惟被上訴人曾函告上訴人，尚無接獲高雄市政
    府正式函報該重劃區計畫書，被上訴人亦未曾核定，惟原判
    決謂97年12月7日之決議中，稱高雄市政府已有製作可行性
    評估及意願調查，判決理由顯有矛盾等語。經核，原判決業
    已就：(一)、本件高雄市政府配合行政院核定之重大交通建○
    ○○市區○路地下化計畫，申經被上訴人依都市計畫法第27
    條第1項第4款規定，核定「變更高雄市都市計畫主要計畫（
    配合交通部「臺鐵捷運化○○○市區○路地下化計畫」）案
    （第二階段：站區及站東）」案，業依都市計畫法第19條規
    定公告公開展覽、舉辦說明會，提經高雄市都市計畫委員會
    審議通過，送經被上訴人所屬都市計畫委員會審議修正通過
    ，報經被上訴人核定，交由高雄市政府公告發布實施，並無
    違誤。(二)、經查，為釐清有關被上訴人所屬都市計畫委員會
    第702次會議決議事項是否涉及細部計畫內容及高雄市都市
    計畫委員會權責等相關事宜，高雄市政府經簽奉核准提請被
    上訴人所屬都市計畫委員會第720次會議審議，獲致「本件
    除有關本會第702次會議之決議事項一修正為：初步建議意
    見，有關涉及細部計畫整體開發街廓劃設區位及範圍乙節，
    因屬於細部計畫範疇，依法係屬高雄市政府權責，建議高雄
    市政府將該府依本會專案小組意見所研提之方案一內容（於
    細部計畫草案車專一範圍之西北側，增列劃設「車專六」）
    於細部計畫中劃設，並訂定該『車專六』之最小開發規模為
    1,500平方公尺，俾利車站專用區內原有私有土地能依市地
    重劃相關法令規定分配於該地區。外，其餘准照高雄市政府
    98年10月30日高市府都一字第0980063416號函檢送依本會專
    案小組初步建議意見修正計畫書、圖內容通過。」之共識，
    始作成議決等情，足見被上訴人所屬都市計畫委員會第720
    次會議決議，並無不法。(三)、次查，增列劃設「車專六」部
    分，係被上訴人所屬都市計畫委員會審議主要計畫之建議事
    項，因主要計畫劃設之車站專用區，是否於細部計畫中視實
    際需要，再予細分，分別予以不同程度之使用管制，係屬細
    部計畫之範疇，依都市計畫法第23條規定係屬高雄市政府權
    責，高雄市政府擬定之細部計畫是否劃設「車專六」，允應
    由高雄市都巿計畫委員會本於權責審慎審議，其審議決議並
    不影響本件主要計畫之內容，且無違反被上訴人所屬都市計
    畫委員會第720次會議決議事項之虞。(四)、再查，高雄市政
    府於完成高雄市都市計畫委員會審定細部計畫後，依平均地
    權條例第56條規定，先行擬具市地重劃計畫書，送經被上訴
    人審核通過後，再由該府檢送修正後之主要計畫書、圖報部
    ，經被上訴人依都市計畫法第20條規定核定，及由高雄市政
    府依都市計畫法第21條規定公告發布實施，於法並無不合。
    有關都市計畫變更如擬以市地重劃方式開發案件，若未於都
    市計畫發布實施後2年內擬定細部計畫及公告市地重劃，將
    衍生都市計畫法第17條第2項但書等規定之適用問題，為避
    免增加不具可行性之都市計畫變更整體開發案件，被上訴人
    所屬都市計畫委員會另案於93年11月16日第597次會議決定
    「都市計畫規定以市地重劃方式開發案件處理原則」，係以
    都市計畫擬定機關於接獲市地重劃主管機關函知市地重劃計
    畫書審核通過結果，再檢具變更主要計畫書、圖報由被上訴
    人逕予核定後，分別依序辦理主要計畫之發布實施、細部計
    畫之核定及發布實施、市地重劃計畫之核定及公告實施。被
    上訴人辦理本變更案之核定、市地重劃計畫書之審核以高雄
    市政府辦理主要計畫之發布實施、細部計畫之核定及發布實
    施事宜，均依照上開規定程序辦理，於法並無不合。(五)、至
    有關上訴人之土地參與市地重劃後所分配之土地面積與區位
    ，涉及細部計畫內容以及市地重劃實施辦法之相關規定，非
    屬主要計畫應規定事項，自無涉被上訴人原處分核定主要計
    畫書、圖之內容。(六)、按有關都市計畫變更如擬以市地重劃
    方式開發案件，為避免增加不具可行性之都市計畫變更整體
    開發案件，被上訴人所屬都市計畫委員會另案於第597次會
    議決定「都市計畫規定以市地重劃方式開發案件處理原則」
    ，係以都市計畫擬定機關於接獲市地重劃主管機關函知市地
    重劃計畫書審核通過結果，再檢具變更主要計畫書、圖報由
    被上訴人逕予核定後，分別依序辦理主要計畫之發布實施、
    細部計畫之核定及發布實施、市地重劃計畫之核定及公告實
    施。被上訴人所屬都市計畫委員會96年2月27日第653次會議
    審議決議略以：「本案准照本會專案小組審查意見通過，並
    退請高雄市政府依照修正計畫書、圖後，報由內政部逕予核
    定」其中專案小組審查意見（三）之2「本計畫案中有關擬
    以市地重劃方式開發之相關變更案，如經本會審議通過者，
    建議應依本會第597次會議決議之下列通案性處理原則辦理
    」，且被上訴人所屬都市計畫委員會第702次會議及第720次
    會議審議決議事項均載明「請依本會第653次會議有關本案
    以市地重劃方式開發之相關決議事項辦理」。被上訴人辦理
    本變更案之核定、市地重劃計畫書之審核，以及高雄市政府
    辦理主要計畫之發布實施、細部計畫之核定及發布實施事宜
    ，均依照上開規定程序辦理，於法並無不合。(七)、末查，高
    雄市政府列席代表於被上訴人所屬都市計畫委員會專案小組
    97年12月7日第1次會議中提出補充之初審意見回應簡報資料
    說明略以：「1.『站區及站東』：經本府地政處95年6月29
    日高市地政二字第0950010897號函回復，本區以市地重劃方
    式開發應為可行。」（見原審卷第160頁）。並觀諸高雄巿
    政府地政處95年6月29日高市地政二字第0950010897號函略
    以：「主旨：檢送巿府配合交通部『臺鐵捷運化-高雄巿區
    鐵路地下化計畫』整體開發區辦理巿地重劃可行性評估報告
    2份，請查照。……」等語（見原審卷第161頁），足見高雄
    巿政府配合交通部「臺鐵捷運化-○○○區○路地下化計畫
    」整體開發區，曾辦理巿地重劃可行性評估報告。故被上訴
    人所屬都市計畫委員會乃同意依高雄市政府意見辦理。是本
    件高雄市政府依都市計畫法第27條第1項第4款規定，辦理變
    更高雄市都市計畫主要計畫（配合交通部「臺鐵捷運化○○
    ○市區○路地下化計畫」）案（第二階段：站區及站東），
    經被上訴人以原處分核定，並無違誤等情，敘述甚詳。本件
    上訴人對於高等行政法院判決上訴，雖以該判決違背法令為
    由，惟核其上訴理由，無非係重述其於起訴已主張而為原審
    所不採之理由，並就原審取捨證據、認定事實之職權行使，
    指摘其為不當，且就原審已論斷者，泛言未論斷，或就原審
    所為論斷，泛言其論斷矛盾，而非具體表明合於不適用法規
    、適用法規不當、或行政訴訟法第243條第2項所列各款之情
    形，難認對該判決之如何違背法令已有具體之指摘。依首開
    規定及說明，應認其上訴為不合法。
四、據上論結，本件上訴為不合法。依行政訴訟法第249條第1項
    前段、第104條、民事訴訟法第95條、第85條第1項前段、第
    78條，裁定如主文。
中　　華　　民　　國　　100　 年　　11　　月　　3　　 日
                    最高行政法院第一庭
                        審判長法官　鍾　耀　光
                              法官　黃　淑　玲
                              法官　鄭　小　康
                              法官　林　樹　埔
                              法官　陳　秀　

以  上  正  本  證  明  與  原  本  無  異
中　　華　　民　　國　　100　 年　　11　　月　　4　　 日
　　　　　　　　　　　　　　　書記官　黃　淑　櫻